【裁判字號】    98,抗,9
【裁判日期】    980921
【裁判案由】    選派檢查人
【裁判全文】
臺灣臺中地方法院民事裁定  98年度抗字第9號
抗  告  人  大丸精機股份有限公司
法定代理人  甲○○
            江來盛律師
            楊松山會計師
相  對  人  乙○○
代  理  人  游琦俊律師
上列當事人間聲請選派檢查人事件，抗告人對於民國97年12月1
日本院97年度聲字第2240號民事裁定提起抗告，本院合議庭裁定
如下：
    主    文
抗告駁回。
抗告程序費用新臺幣壹仟元由抗告人負擔。
    理    由
一、抗告意旨略以：本件相對人聲請法院選派檢查人，以檢查抗
    告人大丸精機股份有限公司（下稱大丸公司）業務帳目及財
    產情形，其聲請理由恐有誤會，所述抗告人大丸公司多次無
    故拒絕或妨礙其查閱公司帳目表冊一節，應係雙方認知及溝
    通不同所致。相對人所主張之事項，業經協調而達成合意委
    託國內四大會計師事務所之一「勤業眾信會計師事務所」處
    理查帳工作之協議，如再由法院選派檢查人檢查抗告人大丸
    公司業務帳目及財產，屬疊床架屋，應無實益。為此提起抗
    告，請求廢棄原裁定並駁回相對人之聲請等語。
二、按繼續1年以上，持有已發行股份總數3%以上之股東，得聲
    請法院選派檢查人，檢查公司業務帳目及財產情形，公司法
    第245條第1項定有明文。該條所定聲請選派檢查人之規定，
    除具備繼續1年以上持有已發行股份總數3%之股東之要件外
    ，別無其他資格之限制。是股份有限公司之股東為行使公司
    法所賦與之單獨股東權或少數股東權，時有必要直接檢查公
    司業務帳目及財產情形，因此，公司法乃於第245條第1項賦
    與少數股東對公司業務及財產狀況之檢查權。另為防止少數
    股東濫用此一權利，公司法嚴格其行使要件，股東須持股達
    已發行總股份數量3%以上，且必須向法院聲請選派檢查人，
    另檢查內容以公司業務帳目及財產情形為限。是在立法上，
    已就行使檢查權對公司經營所造成之影響與少數股東權益之
    保障間，已予斟酌衡量。從而，倘具備繼續1年以上持有已
    發行股份總數3%之股東之要件者，即得聲請法院選任檢查人
    對公司業務帳目及財產狀況為檢查；公司並有容忍檢查之義
    務。另非訟事件法第175條第1項規定，對於法院選派或解任
    公司清算人、檢查人之裁定，不得聲明不服。但法院依公司
    法第245條第1項規定選派檢查人之裁定，不在此限。
三、經查，本件相對人乃係抗告人大丸公司繼續1年以上持有股
    票股數佔已發行股份總數42.41%之股東，此為雙方所不爭執
    ，並有股東名冊附於原審卷內可參。抗告人大丸公司前因無
    合法董事會可運作並行使職權，加以公司股東間利益糾葛有
    致公司受損害之虞，另各股東對法律程序及公司會計帳目，
    復有不同意見，乃由本院以96年度聲字第3202號裁定選任甲
    ○○、江來盛律師、楊松山會計師為抗告人大丸公司之臨時
    管理人一節，亦有民事裁定影本附於原審卷內可稽。原審依
    相對人所提出之抗告人大丸公司股東名冊、96年間之報表（
    資產負債表、損益表、股東權益變動表、現金流量表）、本
    院96年度裁全字第11913號假處分事件中所提出之（資金明
    細表、預估損益表及資產負債表、律師函、大丸公司97年度
    股東常會紀錄）等證物加以審核，並函請社團法人台灣省會
    計師公會推薦會計師擔任檢查人後，認相對人聲請選派檢查
    人以檢查抗告人大丸公司業務帳目及財產情形，對股東權益
    能適時維護及保障，而裁准選派洪玫芬會計師為檢查人，於
    法並無違誤。
四、抗告意旨雖以前揭情詞置辯。但查：抗告人大丸公司之股東
    固有於民國97年12月1日本院97年度聲字第2240號裁定選派
    洪玫芬會計師為檢查人後之97年12月4日簽立協議書，同意
    以抽籤方式委託國內四大會計師事務所之一進行查帳，惟其
    查帳目的乃係查核抗告人大丸公司現值及股東所要求之特殊
    事項，以供各股東雙方日後股權轉讓之參考。核其協議委託
    四大會計師事務所之一進行查帳之目的及其範圍，與相對人
    依公司法所賦與之股東權而聲請法院選派檢查人以檢查抗告
    人大丸公司業務帳目及財產情形不同，抗告人大丸公司據該
    協議書而為本件應無選派檢查人實益之主張，尚非有據。
五、綜上所述，原審參酌上情，選派洪玫芬會計師為抗告人大丸
    公司之檢查人，並為聲請程序費用由抗告人大丸公司負擔之
    裁定，於法並無不合。抗告人指摘原裁定不當，請求廢棄原
    裁定，為無理由，所為抗告，應予駁回。至法院選派洪玫芬
    會計師為抗告人大丸公司之檢查人，其檢查抗告人大丸公司
    業務帳目及財產情形之範圍，以相對人於原審提出之聲請狀
    所示之下列事項為其範圍，附此敘明：
    （一）抗告人大丸公司於97年5月17日股東常會所提交股東
          之96年1月1日至96年12月31日止之資產負債表、損益
          表、股東權益變動表、現金流量表，是否正確？
    （二）抗告人大丸公司設於兆豐商業銀行台中分行（帳號55
          997號）、第一商業銀行南台中分行（帳號38576號）
          及向第一商業銀行南台中分行所購置之新臺幣1億5千
          萬元怡富一銀基金之流向、所提領或解約、贖回之款
          項，有無流入他人所有之情事？
    （三）抗告人大丸公司有無轉投資大陸地區之「上虞不二精
          機有限公司」、「特大貿易有限公司」、「數大貿易
          有限公司」及英屬維京群島之「AS Trading Co.公司
          」之情事？若有，則其資金投入及盈虧情形如何？
    （四）抗告人大丸公司與來往廠商貨款之支付，有無將單筆
          貨款以大小金額不同之二紙以上支票付款之情事？若
          有，則各該支票之兌現入戶帳戶是否為原交易來往廠
          商？抑或為他人提示而取得票款？
六、據上論結，本件抗告為無理由，依非訟事件法第46條、第21
    條第2項、第24條第1項，民事訴訟法第495條之1第1項、第
    449條第1項、第78條，裁定如主文。
中    華    民    國    98    年    9     月    21    日
                  民事第四庭  審判長法  官  楊國精
                                    法  官  張國華
                                    法  官  林宗成
上正本係照原本作成。
如不服本裁定，僅得於收受本裁定正本送達後10日內，以適用法
規顯有錯誤為理由，向本院提出再抗告狀（須附繕本1份及繳納
再抗告裁判費新臺幣1,000元），經本院許可後始可再抗告。
前項許可以原裁定所涉及之法律見解具有原則上重要性者為限。
中    華    民    國    98    年     9    月    22    日
                                    書記官


司法院資訊處製作；財團法人民間司法改革基金會備份。
